【裁判字號】    90,上訴,3607
【裁判日期】    901211
【裁判案由】    毒品危害防制條例
【裁判全文】
臺灣高等法院刑事判決                            九十年度上訴字第三六０七號
    上  訴  人
    即  被  告  戊○○
    指定辯護人  本院甲○辯護人
    上  訴  人
    即  被  告  丙○○
    選任辯護人  王如后律師
右列上訴人因違反毒品危害防制條例案件，不服台灣桃園地方法院八十九年度重訴字
第一三號，中華民國九十年八月三十一日第一審判決（起訴案號：台灣桃園地方法院
檢察署八十九年度偵字第二六八七號）提起上訴，本院判決如左：
    主  文
原判決撤銷。
戊○○、丙○○共同運輸第二級毒品，未遂，各處有期徒刑柒年。
扣案之第二級毒品安非他命貳包（驗餘淨重各玖佰陸拾伍公克、玖佰伍拾參公克）均
沒收銷燬。
    事  實
一、戊○○、丙○○二人均明知安非他命業據行政院衛生署公告列為第二級毒品管制
    在案，不得運輸、持有之，竟基於運輸第二級毒品安非他命之犯意聯絡，因受姓
    名、年籍均不詳綽號「阿福」之成年男子之託，於八十九年二月十八日晚上十一
    時許，「阿福」至戊○○、丙○○二人位於桃園縣中壢市○○街八十四號三樓租
    住處，交付安非他命二大包（驗餘淨重各九六五公克、九五三公克），並放置於
    該處，以便戊○○、丙○○二人隨時依其指示代為運送。嗣於八十九年二月二十
    日凌晨二時許，戊○○、丙○○依「阿福」之指示欲先將其中一包安非他命（驗
    餘淨重九五三公克）運送至桃園縣中壢市○○○路「黃金海岸酒店ＫＴＶ」交予
    「小丘」收受，戊○○遂駕駛其所承租之營業小客車至上開租處搭載丙○○，並
    由丙○○攜帶前開驗餘淨重九五三公克之安非他命一包上車後，正在發動車子時
    旋為埋伏之警員當場查獲，其運輸安非他命之犯行因而未遂，並在該輛營業小客
    車內扣得安非他命一包（驗餘淨重九五三公克）及供其二人施用之安非他命二包
    （驗餘淨重各為二三˙二五公克、一六˙二五公克）、小型電子秤一個，警方並
    循線於其二人前開租住處一樓扣得海洛因二包（驗餘淨重共計七四˙一七公克，
    此部分由檢察官另行偵辦）、安非他命一大包（驗餘淨重九六五公克）及大型電
    子秤一個。
二、案經桃園縣警察局龜山分局報請台灣桃園地方法院檢察署檢察官偵查起訴。
    理  由
一、訊據上訴人即被告戊○○、丙○○固均坦承於右揭時、地於其承租之營業小客車
    及租處遭警查獲安非他命四包及電子秤二台之事實，惟均矢口否認右揭犯行。被
    告戊○○於原審訊問時先係辯稱：「阿福」之真實姓名為丁○○，東昇街之租處
    以前是丁○○居住的，是丁○○叫我拿在車上被查獲的安非他命給「小丘」，查
    獲當日丁○○也有去，車內查扣的小型電子秤是丁○○放在我車上，但後來他跑
    掉了，我僅有運送被查獲該次。在租處扣案之安非他命我並不知是誰所有的云云
    ，嗣後則改稱：在車內查扣之安非他命是丙○○於查獲前三、四天拿回來的，我
    在租處三樓房間的桌上曾看過，丙○○說她買回來供自己施用，查獲當日我先到
    租處施用安非他命，之後因丙○○要我開車載他外出，我遂先上車等她，我並不
    知丙○○有帶安非他命上車，我並沒有運輸毒品給任何人云云；並於本院辯稱：
    二月十九日（應係二十日凌晨二時許）當日被查到一公斤安非他命沒錯，但那是
    丙○○自己拿給警察，我不知有此事，在車上查到二小包安非他命也是丙○○所
    有。一樓查到的毒品也不是我的，因為我沒有住那邊，房子是丙○○租的，我們
    雖然同居，但我另外有租處，當初被查到毒品時，我才知道該毒品是丙○○要賣
    給丁○○，我根本沒有參與運輸毒品云云。被告丙○○於原審訊問時先辯稱：查
    獲當日是戊○○要帶我外出吃宵夜，我對車上放置的安非他命毫無知情，我剛要
    出門就被警查獲云云，嗣後亦改稱：查獲當日凌晨十二點我乾兒子丁○○打多次
    電話來，催促我要帶安非他命一公斤到黃金海岸，我與丁○○通話後，先以呼叫
    器聯絡不知姓名年籍住所綽號「阿成」約三十歲的男子，再搭計程車到中壢市○○○路郵局旁，向「阿成」購買安非他命，一公斤新台幣四十二萬元，尚未付款
    ，他就把安非他命交給我，我就把安非他命帶回家，過一會兒戊○○回家，因我
    已將安非他命包裝好並放置於桌下，所以戊○○並未看到安非他命，我要戊○○
    載我外出，戊○○就先上車等我，戊○○並不知我要販賣安非他命予丁○○，我
    帶安非他命上車後就為警查獲，在車上查扣的安非他命是我要販賣予丁○○的，
    並非代人運輸。我因懷疑丁○○出賣我，但又不確定，故在警訊時僅稱係「阿福
    」的男子將安非他命交予我。另在租處一樓查扣的安非他命及海洛因均非我所有
    ，我不知係何人所有云云，並於本院辯稱：我在車上被警查獲安非他命沒錯，但
    我是要拿去給丁○○，他是我的乾兒子，被查到毒品那次事實上是丁○○跟我調
    毒品，偵訊中所言是因為當時我怕連累到丁○○，我才編了一個叫「小丘」的人
    ，我沒有運輸毒品，將近一公斤的毒品是在一樓酒櫃中查到，但一樓不是我租的
    ，該毒品也不是我放的等語。
二、惟查：右揭犯罪事實業據被告戊○○於警訊時自白：「˙˙˙在車上被查獲之安
    非他命一一０五公克壹大袋是綽號【阿福】託我和丙○○送去中壢市【黃金海岸
    ＫＴＶ】交給綽號【小丘】˙˙˙是【阿福】把安非他命拿到中壢市○○街八四
    號三樓交給我和丙○○，並交代將安非他命送到某定點、交給某人，是【阿福】
    將壹包一一０五公克安非他命於八十九年二月十八日二十三時許，拿到我現住地
    三樓，並言明於同（二）日（誤載，應為月）二十日二時許送往中壢市【黃金海
    岸酒店ＫＴＶ】交給【小丘】，事成之後代價是新台幣參萬元，但正要出門送貨
    ，就在門口被警查獲，˙˙˙（你有無販賣毒品海洛因或安非他命？）我絕對沒
    有販賣，只是偶而幫【阿福】運送。˙˙˙」（見偵查卷第十一頁至第十二頁背
    面）等語，核與被告丙○○於警訊所陳：「˙˙˙在車上被查獲之安非他命一一
    ０五公克壹包，是綽號【阿福】要我和戊○○送去中壢市【黃金海岸酒店ＫＴＶ
    】」交給綽號【小丘】，另其餘在車上之安非他命則是我和戊○○用來吸食。˙
    ˙˙每次都是【阿福】將安非他命拿來中壢市○○路八十四號三樓給我，並交代
    我將安非他命送到某定點、交給某人，是【阿福】將壹包一一０五公克之安非他
    命，於八十九年二月十八日二十三時拿來我住處三樓，並言明於同（二）月二十
    日二時拿去中壢市【黃金海岸】交給【小丘】，事成後代價是新台幣參萬元，但
    剛要送安非他命給【小丘】，出門時就為警查獲。˙˙˙（你有無販賣毒品海洛
    因或安非他命？）我沒有販賣，只是偶而幫【阿福】運送。」（見偵查卷第七頁
    至第八頁背面）等語互核相符。雖被告戊○○於原審及本院辯稱：我在警訊時並
    未承認，係警察直接引用丙○○的筆錄，所以兩份筆錄均相同云云，丙○○亦附
    和其說，然為承辦警員乙○○所否認，並稱我是一問一答等語，雖乙○○供稱該
    警訊筆錄沒有錄音錄影（見原審卷第七八頁），惟被告二人不僅於警訊中為前述
    之自白，被告丙○○並於偵查初訊時自陳：「在車上扣到安是八十九年二月十八
    日晚上【阿福】在我家交給我，叫我們送到中壢市○○○路黃金海岸ＫＴＶ送給
    小邱，說小邱會在大門口等，我們在計程車上被警查獲。˙˙˙」，被告戊○○
    亦稱：「（如徐所述否？）是。」可見被告二人在警訊之自白，係出於自由意識
    而陳述，應可採信（見偵查卷第二一頁背面、第二二頁），衡諸被告二人係同居
    之男女朋友關係，業據其二人供述在卷，二人關係匪淺，被告丙○○於警訊及偵
    查初訊時均陳稱：係二人一同運輸安非他命等語，當非攀誣設陷之詞，並據証人
    即桃園縣警察局龜山分局小隊長黃子龍於偵訊時證稱：「有人檢舉，被告二人同
    住東昇街八十四號，並用計程車載毒品販賣，故派員埋伏二、三天，案發那日，
    我們看到鄭開車到東昇街八十四號，進去大約過一小時鄭與徐女一起出來，看到
    徐女手上拿一包東西用塑膠袋提著走，並上計程車，我們趁他們正在發動車子時
    ，上前盤查，徐女自己心虛把那包毒品交出來，大約是一公斤之安非他命，另我
    們在車上搜時，在徐女之座位右邊處取出二小包安毒，原來那大包一公斤之安毒
    原是放在徐女之左手邊，後來我們又到東昇街八十四號三樓搜到大型電子秤，另
    在一樓的酒櫃底下搜到一公斤之安毒。（當時一樓有他人在場？）無，根據線報
    一樓是他們二人在使用，且起出來之毒品包裝全部相同，另二、五樓看起來沒有
    人住，另四樓是徐女之朋友住，也被我們搜出安非他命，並移送法辦。被告二人
    只承認車上之毒品是他們的，屋內之毒品他們不承認，但包裝毒品之袋子卻均相
    同，且安毒之顏色大小均也相同，可見是同一批。」（見偵查卷第五四頁背面至
    第五五頁背面），於原審審理時証述：「在室內一樓酒櫃查獲海洛因、安非他命
    ，而一樓室內看起來沒人居住使用，酒櫃很多灰塵，但櫃內之毒品沒有灰塵，是
    以塑膠袋包的，被告他們說毒品不知是誰的，酒櫃內查獲之一公斤安非他命包裝
    與車內查獲一公斤安非他命之包裝相同，我們認為都是被告所有的，在房內查到
    一大型電子秤（可以秤到十公斤重），我們另在同棟四樓又查獲到一男一女施用
    海洛因及安非他命，他們說一樓酒櫃不是他們的，而四樓查到之電子秤只能秤到
    一百公克，且查獲量少，三樓查獲之量、電子秤較多也較大台」等語，顯見車內
    查獲之該包安非他命係被告丙○○見警盤查心虛而自行交付，再參諸証人即該租
    處之房東鐘升進亦於原審到庭結証稱：「我自八十六年間就將三樓租給丙○○，
    一樓是供大眾使用，沒有租出去，一樓後面房間是我自己當儲藏室使用，一樓有
    酒櫃、沙發，二樓係我自己住，一個禮拜去住一次，四樓租給一位小姐，我該棟
    房屋自八十六年起有三、四次為警搜索，之前搜索都沒有搜到丙○○房間有何不
    法物品，這次搜索到的東西不曉得是誰的」等語，按該棟房屋既曾為警多次搜索
    ，足認本案於租處一樓客廳搜索到之安非他命應係現任房客被告丙○○或四樓房
    客所藏置外，已排除係前手房客放置之可能，而安非他命乃化學製品，因原料成
    分及製作過程之差異而製造不同顏色及形狀之安非他命，查扣二大包之安非他命
    經送鑑定，驗前毛重分別為九七七公克、九七五公克，驗後淨重各為九六五公克
    、九五三公克，兩包測得純度均為百分之九十八，此有內政部警政署刑事警察局
    於八十九年四月十八日出具之刑鑑字第三五一八三號鑑驗通知書在卷可參，以該
    二大包安非他命之顏色、形狀、包裝、重量及純度均相同之情狀判斷，應認在車
    上查扣之安非他命及在租處一樓客廳查扣之安非他命，均屬被告二人所有，同係
    綽號【阿福】交給被告二人運送甚明。且據証人丁○○於原審到庭否認有委託戊○○運輸安非他命，証稱：「我係透過丙○○認識戊○○，我跟戊○○不熟，很
    少碰面，自二月初就沒有跟他在一起。我自己有車子，從未向戊○○包過計程車
    ，我並沒有委託他幫忙運輸安非他命，我綽號是阿杰，非阿福」等語，原審並依
    職權函請法務部調查局就被告戊○○與証人丁○○二人為測謊得知，被告戊○○
    就（一）扣案毒品是丁○○託渠運送的；（二）扣案毒品不是渠所有；（三）渠
    沒有販售毒品之部分，經測試呈情緒波動反應，研判有說謊，證人丁○○就（一
    ）渠沒有託請戊○○運送毒品；（二）扣案毒品不是渠所有；（三）戊○○遭警
    方查獲當天渠沒有在現場之部分，經測試均無情緒波動反應，研判未說謊，此有
    法務部調查局於八十九年十月六日出具之（八九）陸（三）字第八九０六九七四
    三號鑑定通知書附卷可稽，按人面對陌生情皆會產生緊張或恐懼之情緒，偵訊情
    境猶然，惟犯罪嫌疑人恐懼法律後果遠甚於情境刺激，故可由其情緒之起伏判斷
    有無說謊，測謊以再測法為其信度評估之依據，除案情刺激外其餘均已排除。人
    因應內外在刺激而有所反應，並無既定模式，非如科學檢驗有其固定反應，測謊
    結果若非不能研判者，就理論言，其可信度應達百分之一百，亦有法務部調查局
    於八十四年十一月六日出具之（八四）陸（三）字第八四一二０三三０號函可參
    ，足証証人丁○○之前開証詞係屬真實，堪予採信，被告戊○○先前所為「阿福
    」即係丁○○之辯詞，應係誣陷之詞，委不足採。至於被告丙○○嗣後改稱係丁○○向其調取安非他命云云，經原審多次傳訊及拘提丁○○均無著，並囑託台灣
    板橋地方法院檢察署代為訊問証人丁○○得知，証人丁○○已遷出該址，此有該
    署於九十年八月三日出具之板橋森物九０助字第一二二九號函在卷可憑，應以其
    前次於原審之証詞為可採。又依被告丙○○所陳，其一次向不知姓名年籍住所綽
    號「阿成」之男子購買價格新台幣四十二萬元之安非他命一公斤而不需當場交付
    貨款，實有違常情，再者，丁○○既急需該批安非他命，被告丙○○為何於取得
    安非他命後又回至其租處？而不直接搭計程車前往「黃金海岸ＫＴＶ」交付丁○○？其事後所為之辯詞，顯係迴護被告戊○○之詞，亦無足採。被告丙○○請求
    再傳訊証人丁○○並請求准予對其與証人丁○○進行測謊，欲証明其係因証人丁○○之請託，始應允幫忙調取安非他命，未賺取任何差價等情，因証人丁○○已
    於原審到庭供述明確，並曾經於原審函請法務部調查局測謊証明其並無說謊在案
    ，詳如上述，因事証已明，核無必要。綜上所述，足見被告二人上開所辯，委係
    事後圖卸刑責之詞，應均不足採，其等二人罪証明確，犯行洵堪認定。
三、核被告二人於甫著手實施運輸毒品之行為時，即遭警方查獲，尚未完成運輸毒品
    之行為，均係犯毒品危害防制條例第四條第五項、第二項之運輸第二級毒品未遂
    罪，因其等犯罪在未遂階段，按既遂犯之刑依法減輕其刑，檢察官以犯同條第二
    項運輸第二級毒品罪起訴，尚有未洽，被告持有上開安非他命之低度行為，為其
    運輸上開安非他命之高度行為所吸收，不另論罪。被告二人就運輸毒品之行為，
    主觀上有犯意聯絡，客觀上有行為分擔，均為共同正犯。原審認被告二人上開所
    為，係犯同條第二項之運輸第二級毒品罪，並認戊○○、丙○○二人於八十九年
    二月八日前之某日亦有運輸第二級毒品之犯行而論處被告二人共同連續運輸第二
    級毒品之罪刑，惟被告二人並無於八十九年二月八日前之某日共同連續運輸第二
    級毒品之犯行（理由詳如後述），是原判決認事用法均有未合，被告二人上訴意
    旨否認有於八十九年二月二十日凌晨二時許共同運輸毒品之犯行，固無可取，惟
    其等否認有於八十九年二月八日前之某日共同運輸第二級毒品之犯行，指摘原判
    決不當，則為有理由，原判決既有上述之可議，自應由本院將原判決撤銷改判，
    審酌被告二人均明知安非他命業據行政院衛生署公告列為第二級毒品管制在案，
    不得運輸、持有之，竟為「阿福」運輸上開安非他命予「小丘」之人，不僅危及
    個人健康，更嚴重破壞社會安全及被告犯罪後之態度等一切情狀，量處戊○○、
    丙○○各有期徒刑七年，扣案之上開安非他命二包（驗餘淨重各九六五公克、九
    五三公克），均應依毒品危害防制條例第十八條第一項前段之規定宣告沒收銷燬
    。另扣案之安非他命二包（驗餘淨重各為二三˙二五公克、一六˙二五公克），
    被告二人自始至終均稱係供渠等施用等語，且被告二人均因施用安非他命，經原
    審分別以八十九年度毒聲字第一八七六號、第一八七四號裁定應送勒戒處所觀察
    、勒戒，此有該二份裁定書附於偵查卷內可查（見偵查卷第三八頁、第四十頁）
    ，是以被告二人此部份之辯解堪予採信，該二包安非他命，既與本案運輸毒品無
    涉，故無庸併為沒收銷燬之諭知。扣案之小型電子秤係於被告戊○○所承租之營
    業小客車內查獲，被告二人均否認為渠等所有，且查該台小客車，被告戊○○亦
    有以之載客之行為，查無其他証據足認係被告二人所有；大型電子秤一個據被告
    丙○○所稱，係供其販賣水果之用，且參酌本案被告二人僅將「阿福」交付之安
    非他命，欲原封不動運輸交予他人持有，實無以電子秤秤重分裝之必要，難認該
    物係供本案犯罪所用之物，故均毋庸為沒收之諭知。
四、另公訴意旨略以：戊○○、丙○○基於運輸毒品之犯意聯絡，受真實姓名不詳，
    綽號「阿福」之男子之託，於民國八十九年二月八日晚間運送第二級毒品安非他
    命至桃園縣中壢市○○○路交予真實姓名不詳，綽號「小邱」男子收受，認被告
    亦犯有毒品危害防制條例第四條第二項運輸第二級毒品罪嫌云云，公訴人認被告
    有前揭犯行，無非以被告二人於警訊中供承不諱為據，惟按被告之自白，不得作
    為有罪判決之唯一證據，仍應調查其他必要之證據，以察其是否與事實相符，刑
    事訴訟法第一百五十六條第二項定有明文，經查本件被告二人除於警訊自白外，
    事後均否認有此部份犯行，且查無其他證據足資證明其等於八十九年二月八日晚
    間或於該日前之某日有運輸第二級毒品之犯行，是被告二人此部分被訴犯罪均屬
    不能證明，惟因公訴人認此部分與前開論罪科刑部分，有連續犯之裁判上一罪關
    係，故不另為無罪之諭知，併此敘明。
據上論斷，應依刑事訴訟法第三百六十九條第一項前段、第三百六十四條、第二百九
十九條第一項前段、毒品危害防制條例第四條第五項、第二項、第十八條第一項前段
、刑法第十一條前段、第二十八條、第二十六條前段，判決如主文。
本案經檢察官周誠南到庭執行職務。
中      華      民      國      九十      年      十二    月    十一    日
                                台灣高等法院刑事第二庭
                                    審判長法  官  蔡  長  溪
                                          法  官  林  俊  益
                                          法  官  楊  貴  志
右正本證明與原本無異。
如不服本判決應於收受送達後十日內向本院提出上訴書狀，其未敘述上訴之理由者並
得於提起上訴後十日內向本院補提理由書（均須按他造當事人之人數附繕本）。
                                          書記官  沈  秀  容
中      華      民      國      九十      年      十二    月    十二    日
附錄本案論罪科刑法條：
毒品危害防制條例第四條第二項、第五項
製造、運輸、販賣第二級毒品者，處無期徒刑或七年以上有期徒刑，得併科新臺幣七
百萬元以下罰金。
前四項之未遂犯罰之。


司法院資訊處製作；財團法人民間司法改革基金會備份。
